【裁判字號】    97,訴,937
【裁判日期】    971121
【裁判案由】    損害賠償
【裁判全文】
臺灣高雄地方法院民事判決               97年度訴字第937號
原      告  甲○○
訴訟代理人  王伊忱律師
            陳景裕律師
            鄭美玲律師
被      告  明式建設股份有限公司
法定代理人  乙○○○即洪肇明
被      告  丙○○
上列事人間請求損害賠償事件，本院民國97年10月28日言詞辯論
終結，判決如下：
    主      文
被告明式建設有限公司應給付原告新台幣貳拾玖萬元，及自民國
九十七年十月六日起至清償日止，按週年利率百分之五計算之利
息。
被告丙○○應給付原告新台幣陸拾玖萬元，及自民國九十七年十
月六日起至清償日止，按週年利率百分之五計算之利息。
訴訟費用由被告負擔。
本判決第一項得假執行。
本判決第二項於原告以新台幣貳拾參萬元為被告丙○○供擔保後
，得假執行。但被告丙○○如以新台幣陸拾玖萬元為原告預供擔
保後，得免為假執行。
    事實及理由
一、原告主張：
（一）原告於民國83年9 月24日與被告簽訂土地及建物預定買賣
      契約，而以新台幣（下同）290,000 元之價金，向被告明
      式建設有限公司（下稱明式公司），購買該公司於坐落高
      雄縣橋頭鄉○○段213 至219 號及230 號土地上所興建之
      橋頭新幹線大廈第11樓編號A 之房屋（下稱系爭房屋）；
      及以690,000 元之價金，向被告丙○○，購買登記在其名
      下之系爭房屋所坐落之上開基地分戶後之應有部份（下稱
      系爭土地），總價金合計共為980, 000元，原告於訂約後
      已依約交付系爭房地之買賣價金予被告收受，詎被告並未
      依約於84年3 月前交屋及移轉系爭房地之所有權予原告，
      嗣後並因其二人負債無法清償，致系爭房地遭本院強制執
      行，而於95年6 月間遭他人拍定並取得所有權，致被告已
      陷於給付不能。因被告已給付不能，原告爰以準備書狀之
      送達做為向被告解除系爭房地買賣契約之意思表示，並依
      民法第259 條第2 款之規定請求被告分別返還其等所受領
      之上開房屋及土地買賣價金。
（二）又就系爭買賣契約之土地買賣部份，雖非被告丙○○所親
      自簽約，但因是被告丙○○授與明式公司代理權，而由明
      式公司之法定代理人乙○○○即洪肇明代理被告丙○○與
      原告簽約，其為契約當事人自應負返還上開買賣價金之義
      務；且即使認被告丙○○並未授與明式公司代理權，其亦
      應負民法第169 條之表見代理人責任等語。
（三）聲明：被告明式公司應給付原告290,000 元；被告丙○○
      應給付原告690,000 元；及均自被告中最後受準備書狀送
      達翌日起至清償日止，按週年利率百分之5 計算之利息；
      並願供擔保，請求宣告假執行。
二、被告明式公司就原告之上開請求為認諾。
三、被告丙○○則以：與原告簽訂系爭房地預定買賣合約書及收
    受上開房屋及土地買賣價金之人，均是被告明式公司之法定
    代理人乙○○○即洪肇明所為，與其無關，且其當時已自明
    式公司離職，就上開情形均不清楚，自不必就本件買賣負返
    還價金之賠償責任等語資為抗辯。並聲明：駁回原告之訴；
    如受不利判決，願供擔保請准宣告免為假執行。
四、兩造爭執及不爭執事項：
I、兩造不爭執事項：
（一）兩造確曾於83年9 月24日簽訂系爭房屋及土地之預定買賣
      契約；於訂約當時，系爭土地係登記在被告丙○○名下。
      並有土地及建物預定買賣合約書、土地登記謄本在卷可佐
      （卷第6-25、95-104頁）。
（二）系爭買賣契約簽訂時，乙○○○即洪肇明為被告明式公司
      之法定代理人，被告丙○○則為該公司之總經理。
（三）系爭房地出售予原告後，原告已依約交付上開買賣價金，
      然被告二人並未依約交屋及移轉所有權登記予原告，且嗣
      後因被告二人負債無法償償，經本院強制執行拍賣後，已
      於95年06月26日由訴外人何明憲等人拍定並已移轉登記完
      畢，致被告二人已給付不能，而無法再移轉登記給原告。
      並有同上之土地登記謄本在卷可稽（卷第95-104頁）。
II、原告與被告丙○○爭執事項：
（一）被告丙○○是否曾授與明式公司代理權，而由明式公司之
      法定代理人乙○○○即洪肇明代理其與原告簽訂系爭土地
      部份之買賣契約？
（二）如認被告並未授與代理權予明式公司，其是否亦應負民法
      第169條之表見代理人責任？
（三）被告是否應負返還原告系爭土地買賣價金之責任？
五、得心證之理由：
I、被告明式公司部份：
    按，「當事人於言詞辯論時為訴訟標的之捨棄或認諾者，應
    本於其捨棄或認諾為該當事人敗訴之判決。」，民事訴訟法
    第384條定有明文。本件被告就原告主張之上開事實並不爭
    執，並就原告之上開請求為認諾（見第136 頁背面之本院9
    7 年10月28日言詞辯論筆錄），依上開法條之規定，應本於
    被告之認諾而為被告敗訴之判決。
II、被告丙○○部份：
（一）被告丙○○是否曾授與明式公司代理權，而由明式公司之
      法定代理人乙○○○即洪肇明代理其與原告簽訂系爭土地
      部份之買賣契約？
      就此爭執事項，被告雖以前詞抗辯，惟查：
  １、被告於原告對其提出詐欺告訴之臺灣高雄地方法院檢察署
      85年偵字第2213號及本院84年自字第820 號詐欺案件之偵
      審中自承：其於明式公司與客戶發生糾紛後，其曾7 次與
      客戶協調等語（參見偵查卷第45頁之85年2 月13日訊問筆
      錄，及自訴卷第181 頁之85年2 月16日訊問筆錄），及於
      85年偵續字第174 號詐欺案件偵查中自承：其等是因為工
      程有些遲延，加上有部份之客戶不買要求退錢，所以才無
      法如期完工等語（參見該卷第30頁之85年6 月19日訊問筆
      錄）；另依被告之勞工保險投保資料表所示（本院卷第
      136 頁），被告係於84年6 月22日始自明式公司退保，依
      上開情形以觀，被告於兩造在83年9 月24日簽訂系爭房屋
      及土地之預定買賣契約時，應仍是擔任明式公司之總經理
      一職，而尚未自明式公司離職。
  ２、而系爭土地，事實上係明式公司所購買，但明式公司之業
      績不夠無法貸款四千萬元，因被告丙○○在明式公司擔任
      總經理，明式公司乃與被告丙○○商量借用被告之名義去
      購買、登記系爭土地及貸款，被告丙○○亦表示同意；且
      明式公司借用被告丙○○之名義購買系爭土地來蓋房子，
      將來也一定要用被告丙○○的名義才能夠簽約貸款及簽約
      買賣系爭房屋及土地，被告均清楚；被告並叫明式公司之
      會計去刻好其本人之印章供明式公司使用等情，為被告所
      不爭執之事實（本院卷第136 頁以下之97年10月28日辯論
      筆錄），並經被告明式公司之法定代理人乙○○○即洪肇
      明到庭陳明屬實在卷（同上筆錄）。
  ３、則以被告於簽訂系爭土地之預定買賣契約時，仍擔任明式
      公司之總經理一職；明知明式公司如借用其名義購買系爭
      土地，將來也一定要用其名義才能夠貸款、簽約買賣系爭
      房地、移轉登記，仍表示同意讓明式公司借用其名義，並
      叫明式公司之會計去刻好其本人之印章供明式公司使用等
      行為之情形以觀，被告顯有授與明式公司代理權，而由明
      式公司代理被告與向該公司購買坐落上開土地上房屋之不
      特定客戶簽約之意思（含本件原告簽訂之系爭土地買賣契
      約部份）。故被告上開所辯，自不足採信。
  ４、又被告既曾授與明式公司代理權，則其是否亦應負民法第
      169 條之表見代理人責任部份，即無庸再予審酌，併予說
      明。
（二）被告是否應負返還原告系爭土地買賣價金之責任？
      按，「契約解除時，當事人雙方回復原狀之義務，除法律
      另有規定或契約另有訂定外，依左列之規定：... 。二、
      受領之給付為金錢者，應附加自受領時起之利息償還之。
      」，民法第259 條第2 款定有明文。查系爭房地經本院強
      制執行後業經他人拍定並已移轉登記完畢，致被告已陷於
      給付不能，並經原告合法解除系爭房地之買賣契約屬實，
      業見前述。從而，原告依民法第259 條第2 款之規定，請
      求被告返還其所受領之上開土地買賣價金，即有理由。
六、綜上所述，原告請求被告明式公司給付290,000 元；被告丙
    ○○給付690,000 元；及均自被告中最後受準備書狀送達翌
    日之97年10月6 日起起至清償日止，按週年利率百分之5 計
    算之利息，為有理由，應予准許。
七、本判決主文第1 項係本於被告明式公司認諾所為被告敗訴之
    判決，應民事訴訟法第389 條第1 項第1 款之規定依職權宣
    告假執行。另本判決主文第2 項，原告與被告丙○○分別陳
    明願供擔保，聲請宣告假執行或免為假執行，經核並無不合
    ，爰分別酌定相當之擔保金額併予宣告之。
八、訴訟費用負擔之依據：民事訴訟法第78條。
中    華    民    國    97    年    11    月    21    日
                  民事第五庭法  官  郭文通
正本係照原本作成。
如對本判決上訴，須於判決送達後20日內向本院提出上訴狀。
中    華    民    國    97    年    11    月    21    日
                            書記官  卓榮杰


司法院資訊處製作；財團法人民間司法改革基金會備份。
